最高法院刑事判決                                八十六年度台非字第二七四號
    上  訴  人  最高法院檢察署檢察總長
    被      告  甲○○
右上訴人因被告妨害風化案件，對於台灣高等法院中華民國八十六年四月九日第二審
確定判決（八十六年度上訴字第一○二○號，起訴案號：台灣板橋地方法院檢察署八
十五年度偵字第一七七三一號），認為違法，提起非常上訴，本院判決如左：
    主  文
原審關於甲○○訴訟程序違背法令部分撤銷。
    理  由
非常上訴理由稱：「除有特別規定外，被告未於審判期日到庭而逕行審判者，其判決
當然為違背法令。又被告經合法傳喚，無正當理由不到庭者，得不待其陳述，逕行判
決，為刑事訴訟法第三百七十九條第六款、第三百七十一條所明定。所謂無正當之理
由不到庭，係指在社會通常觀念上，認為非正當之原因而不到庭者而言。如被告確在
押，致事實上不能到庭應訊，即不得謂其不到為無正當之理由，貴院三十年上字二
○二○號、二十九年上字第二三二四號著有判例，本件原確定判決以被告甲○○經合
法傳喚無正當理由未到庭，爰不待其陳述逕行判決。惟查被告於原審審理期日八十六
年四月二日上午九時四十分，尚因另涉嫌賭博案件被警逮捕拘禁中，直至當日上午十
一時四十分始隨案移送台灣板橋地方法院檢察署，有原審審判筆錄、被告警訊筆錄、
台北縣警察局三重分局刑事案件報告書、台灣板橋地方法院檢察署點名單在卷可稽（
請參見台灣高等法院八十六年度上訴字第一○二○號卷宗第卅二頁、台灣板橋地方法
院檢察署八十六年度偵字第七八七二號卷宗第一頁、第二頁、第九頁、第廿四頁），
足證被告確有事實上不能到庭應訊之原因，尚非無正當理由不到庭，原判決不待其陳
述逕行判決，即為當然違背法令，案經確定，應依刑事訴訟法第四百四十一條、第四
百四十三條提起非常上訴，以資糾正。」等語。
本院按被告經合法傳喚無正當理由不到庭者，得不待其陳述逕行判決，固為刑事訴訟
法第三百七十一條所明定。但所謂無正當理由不到庭，係指在社會通常觀念上，認為
非正當之原因而不到庭者而言。本件原審指定民國八十六年四月二日上午九時四十分
為審判期日，被告甲○○固已受合法送達而未於該期日到庭。但查被告因於八十六年
四月一日下午八時廿分許，在公眾得出入之台北縣三重市○○街六十四號二樓張寶珠
所經營之咖啡坊賭博財物，經警當場查獲予以逮捕，並於同年月二日上午十一時四十
分許隨案解送台灣板橋地方法院檢察署偵辦，經檢察官於同日下午三時四十五分許訊
問後，始予釋回，有該署八十六年度偵字第七八七二號卷可供查核。則被告於該審判
期日之不到庭，乃因另案被警逮捕，確有事實上不能到庭之原因，在社會通常觀念上
，尚非無正當理由。原審竟不待其陳述，逕行判決，所踐行之訴訟程序，顯係違背法
令，案經確定，非常上訴意旨執以指摘，洵有理由，應由本院將原審關於該被告訴訟
程序違背法令部分撤銷，以資糾正。
據上論結，應依刑事訴訟法第四百四十七條第一項第二款，判決如主文。
中      華      民      國    八十六    年      九      月      十      日
                              最高法院刑事第四庭
                                  審判長法官  莊  來  成
                                        法官  曾  有  田
                                        法官  王  德  雲
                                        法官  謝  俊  雄
                                        法官  林  永  茂
      右正本證明與原本無異
                                              書  記  官
中      華      民      國    八十六    年      九      月     十五     日
